臺灣高等法院高雄分院刑事判決　　　　 100年度上易字第94號
上　訴　人　臺灣屏東地方法院檢察署檢察官
被　　　告　曾德和
上列上訴人因被告家庭暴力之傷害案件，不服臺灣屏東地方法院
99 年 度簡上字第218 號中華民國99年11月30日第一審判決（聲
請簡易判決處刑案號：臺灣屏東地方法院檢察署99年度偵字第52
59號），提起上訴，本院判決如下：
     主  文
上訴駁回。
     理  由
一、按告訴乃論之罪，告訴人於第一審辯論終結前得撤回其告訴
    ；告訴經撤回者，應諭知不受理之判決；並得不經言詞辯論
    為之，刑事訴訟法第238條第1項、第302條第3款、第307條
    分別定有明文。
二、次按，刑事訴訟法第452 條規定，檢察官聲請以簡易判決處
    刑之案件，經法院認為有第451 條之1 第4 項但書之情形者
    ，應適用通常程序審判之。而同法第451 條之1 第4 項第3
    款係規定：「第1 項及前項情形，法院應於檢察官求刑或緩
    刑宣告請求之範圍內為判決，但有下列情形之一者，不在此
    限︰三、法院於審理後，認應為無罪、免訴、不受理或管轄
    錯誤判決之諭知者。」，且依法院辦理刑事訴訟簡易程序案
    件應行注意事項第14點規定：「對於簡易判決之上訴，準用
    刑訴法第3 編第1 章及第2 章之規定。管轄第二審之地方法
    院合議庭受理簡易判決上訴案件，應依通常程序審理。其認
    案件有刑訴法第452 條之情形者，應撤銷原判決，逕依通常
    程序為第一審判決。」，故檢察官聲請法院簡易庭逕以簡易
    判決處刑，簡易庭法院於審理中因發現告訴人已撤回告訴，
    而應為不受理判決之情形，本不得適用刑事訴訟法第7 編所
    定之簡易程序對其論罪科刑，而應依刑事訴訟法第452 條規
    定適用通常程序為審判，是簡易判決如有上開違誤，管轄之
    第二審合議庭，自應依刑事訴訟法第455 條之1 第3 項規定
    準用同法第369 條第2 項規定，適用第一審通常程序，自為
    第一審之判決，而諭知公訴不受理（臺灣高等法院暨所屬法
    院96年法律座談會刑事類提案第32號法律問題提案之研討意
    見之結論參照）。故地方法院簡易庭對被告為簡易判決處刑
    後，經當事人提起上訴，而地方法院合議庭認應為無罪、免
    訴或不受理判決之諭知者，依同法第455 條之1 第3 項準用
    第369 條第2 項之規定意旨，應由該地方法院合議庭撤銷簡
    易庭之判決，逕依通常程序審判。其所為判決，應屬於「第
    一審判決」，檢察官仍得依通常上訴程序上訴於管轄第二審
    之高等法院（最高法院91年台非字第21號判例意旨參照）。
三、查本件告訴人楊淑文告訴被告曾德和家庭暴力傷害案件，經
    檢察官聲請簡易判決處刑，依處刑書所載認被告之行為係觸
    犯家庭暴力防治法第2 條第2 款、刑法第277 條第1 項之家
    庭暴力傷害罪嫌，該罪依刑法第284 條之規定，須告訴乃論
    ，原簡易第一審法院依簡易程序於99年9 月7 日逕為判決處
    刑後，告訴人與被告於99年9 月24日達成和解，告訴人同意
    撤回本件傷害之告訴，經被告上訴後，管轄第二審之地方法
    院合議庭於99年11月25日開庭審理時，告訴人親自到庭，於
    該期日言詞辯論終結前，當庭以言詞撤回本件傷害之告訴，
    以上各節事實，分別有本件檢察官聲請簡易判決處刑書、原
    審（即簡易第一審法院）99年度簡字第1400號簡易判決書、
    99 年9月24日和解書及原審99年11月25日審判筆錄等附卷可
    稽（見原審簡上卷第4 頁、第6-7 、第15頁反面）。按對於
    簡易判決之上訴，準用刑事訴訟法第3 編第1 章及第2 章之
    規定，即管轄第二審之地方法院合議庭受理簡易判決上訴案
    件，應依通常程序審理，如認案件有刑事訴訟法第451 條之
    1 第4 項但書第3 款應為不受理判決之諭知者，自應依刑事
    訴訟法第455 條之1 第3 項規定準用同法第369 條第2 項規
    定，適用第一審通常程序，自為第一審公訴不受理判決之諭
    知，已詳如前述，本件簡易處刑聲請案件，原簡易訴訟程序
    既已回復第一審通常訴訟程序，則告訴人於第一審言詞辯論
    終結前撤回本件傷害之告訴，自發生撤回效力，原審改依通
    常程序自為第一審判決，並不經言詞辯論，撤銷原判決，逕
    為不受理判決之諭知，核無違誤。
四、檢察官上訴意旨，以未經言詞辯論之簡易第一審判決程序，
    告訴人撤回告訴必須在簡易第一審判決處刑前為之，於第二
    審程序中已無撤回告訴規定之適用，本件告訴人係於99年9
    月21日簡易第一審判決送達生效之後，於99年9 月24日始與
    被告達成和解，且在管轄第二審之地方法院合議庭於99年11
    月25日開庭審理時，告訴人始到庭以言詞撤回本件告訴等，
    主張簡易第一審判決程序並無違法或不當，原審即簡易第二
    審合議庭竟將簡易第一審判決撤銷改判，顯不合法云云，然
    管轄之第二審合議庭既適用第一審通常程序，並為第一審判
    決，則告訴人上開撤回本件傷害之告訴，自屬在第一審言詞
    辯論終結前撤回告訴，已生撤回之效力甚明，檢察官上開上
    訴意旨，非有理由，爰依依同法第368 條、第372 條規定，
    不經言詞辯論，逕行判決如主文。
中    華    民    國  100     年    2     月    17    日
                刑事第五庭    審判長法  官  曾永宗
                                    法  官  任森銓
                                    法  官  鍾宗霖
以上正本證明與原本無異。
不得上訴。
中    華    民    國   100    年    2     月    17    日
                                    書記官  邱麗莉